臺灣嘉義地方法院刑事判決              100年度訴字第581號
公  訴  人  臺灣嘉義地方法院檢察署檢察官
被      告  吳威僑
上列被告因違反毒品危害防制條例案件，經檢察官提起公訴（10
0 年度毒偵字第756 號），被告就被訴事實為有罪之陳述，經本
院合議庭裁定由法官一人獨任進行簡式審判程序，判決如下：
    主  文
吳威僑施用第一級毒品，累犯，處有期徒刑捌月；又施用第二級
毒品，累犯，處有期徒刑肆月，扣案第二級毒品甲基安非他命壹
包（驗餘淨重零點零零捌公克）沒收銷燬之，扣案包裝上開第二
級毒品甲基安非他命之外包裝袋壹只沒收之。應執行有期徒刑拾
月，扣案第二級毒品甲基安非他命壹包（驗餘淨重零點零零捌公
克）沒收銷燬之，扣案包裝上開第二級毒品甲基安非他命之外包
裝袋壹只沒收之。
    犯罪事實及證據名稱
一、犯罪事實：
    吳威僑前因過失傷害案件，經本院於民國98年9 月1 日以98
    年度嘉交簡字第667 號判決判處有期徒刑6 月確定，並於98
    年11月23日易科罰金執行完畢。又因施用毒品案件，經本院
    於99年3 月11日以99年度毒聲字第57號裁定送觀察、勒戒後
    ，認無繼續施用毒品之傾向，於99年4 月14日執行完畢釋放
    ，並經臺灣嘉義地方法院檢察署檢察官於同日以99年度毒偵
    字第422 號為不起訴處分確定。猶未能戒除毒癮，復基於施
    用第一級毒品海洛因及第二級毒品甲基安非他命之犯意，分
    別為下列行為：
(一)、於100 年5 月21日下午4 時許，在嘉義市○○路某處，以將
    海洛因摻入香菸內點火吸食之方式，施用海洛因1 次。
(二)、另於100 年5 月21日中午12時許，在嘉義市○○路某處，以
    將甲基安非他命放入玻璃球內加熱後吸食煙霧之方式，施用
    甲基安非他命1 次。
    嗣因案遭通緝，而於100 年5 月23日凌晨0 時15分，在嘉義
    市○○路與保安二路口為警緝獲，並扣得甲基安非他命1 小
    包（驗餘淨重0.008 公克），經其同意採尿送驗，結果呈甲
    基安非他命及嗎啡陽性反應，查悉上情。
二、程序部分：
    本件被告吳威僑所犯為死刑、無期徒刑、最輕本刑為3 年以
    上有期徒刑以外之罪，被告於準備程序中均就被訴事實為有
    罪之陳述，經法官告知簡式審判程序之旨，並聽取公訴人、
    被告之意見後，認為適宜，依刑事訴訟法第273  條之1 第1
    項規定，裁定進行簡式審判程序。又刑事訴訟法第159 條第
    1 項規定：被告以外之人於審判外之言詞或書面陳述，除法
    律有規定者外，不得作為證據。惟同條第2 項例外規定：法
    院以簡式審判程序，不適用之。故本件不適用傳聞排除法則
    有關限制證據能力之相關規定。並得依同法第310 條之2 之
    準用同法第454 條之規定製作略式判決書，僅需記載犯罪事
    實、證據名稱及應適用之法條，並得以簡略方式為之。
三、證據名稱：
(一)、採尿同意書、尿液送驗姓名對照表、長榮大學確認報告。
(二)、自願受搜索同意書、搜索扣押筆錄、扣押物品目錄表、扣押
    物品證明書、照片9 張、甲基安非他命1 包。
(三)、毒品初步檢驗報告單、高雄市立凱旋醫院濫用藥物成品檢驗
    鑑定書。
(四)、臺灣嘉義地方法院檢察署刑案資料查註紀錄表。
(五)、被告之警詢、偵訊筆錄及於本院審理時之自白。
(六)、按92年7 月9 日新修正之毒品危害防制條例刪除2 犯及3 犯
    之規定，一改修法前繁雜之處遇程序，僅將施用毒品者簡化
    區分為初犯、再犯，並認施用毒品者係屬病患性犯人，以觀
    察、勒戒戒除其身癮，並以強制戒治去除其心癮。經觀察、
    勒戒或強制戒治執行完畢釋放後，若係5 年後再犯該條例第
    10條施用毒品罪者，與同條例第20條第1 項、第2 項關於「
    初犯」之處理方式相同，檢察官應先聲請法院裁定令被告入
    勒戒處所觀察、勒戒，並視有無繼續施用毒品傾向，決定應
    予釋放、為不起訴之處分，或應聲請法院裁定令入勒戒處所
    強制戒治；若係5 年內「再犯」同條例第10條施用毒品罪者
    ，依同條例第23條第2 項規定，檢察官則應依法追訴。觀諸
    該條例第20條第3 項之修正理由：「觀察、勒戒或強制戒治
    5 年後再犯者，顯見前所實施之觀察、勒戒或強制戒治已足
    以遮斷其施用毒品之癮，為期自新及協助其戒除毒癮，對此
    5 年後再犯者，爰明定仍適用初犯之規定，先經觀察、勒戒
    、強制戒治之程序。」及同條例第23條第2 項之修正理由：
    「為配合簡化施用毒品犯之刑事處遇程序，並鑑於經觀察、
    勒戒或強制戒治執行完畢釋放後5 年內再犯者，其再犯率甚
    高，原據以實施之觀察、勒戒及強制戒治既已無法收其實效
    ，自應施以刑事處遇。」，顯然如施用毒品者係前經觀察、
    勒戒或強制戒治等治療程序執行完畢5 年後，始再施用毒品
    之「初犯」，因前所執行之觀察、勒戒或強制戒治已足收戒
    除毒癮之效，自應重新執行觀察、勒戒或強制戒治等治療程
    序，並於治療程序執行完畢後，由檢察官為不起訴處分，毋
    庸對之追訴處罰；反之，在「再犯」之情形，因其先前所為
    治療程序顯未能收戒斷毒癮之效，且考量施用毒品者之再犯
    率偏高，乃簡化其刑事處遇程序，而逕予追訴處罰，不再施
    以治療程序。參酌上開立法理由，修正毒品危害防制條例就
    施用毒品者，祇於「初犯」及「5 年後再犯」二種情形，有
    其追訴條件之限制，即須於初犯經觀察、勒戒或強制戒治釋
    放後，5 年內均無施用毒品之行為，始能認其前所實施之觀
    察、勒戒或強制戒治已足遮斷毒癮，而得於5 年後再犯時，
    再予適用初犯之規定，重行觀察、勒戒等程序。倘5 年內已
    經再犯，被依法追訴處罰，縱其第3 次（或第3 次以上）施
    用毒品之時間在初犯釋放5 年以後，即與「5 年後再犯」之
    情形有別，且因已於「5 年內再犯」，顯見其再犯率甚高，
    原實施觀察、勒戒或強制戒治，已無法收其實效，而無5 年
    戒斷期之存在，自無再經觀察、勒戒及強制戒治之必要，應
    由檢察官逕行起訴，始符新法修正之本旨。是被告曾於因施
    用毒品案件，經本院於99年3 月11日以99年度毒聲字第57號
    裁定送觀察、勒戒後，認無繼續施用毒品之傾向，於99年4
    月14日執行完畢釋放，並於同日經臺灣嘉義地方法院檢察署
    檢察官以99年度毒偵字第422 號為不起訴處分確定等情，有
    臺灣高等法院被告前案紀錄表1 份附卷可考，被告於上開觀
    察、勒戒執行完畢後，於5 年內再犯毒品危害防制條例第10
    條之罪，則本次被告所另犯毒品危害防制條例第10條第1 項
    及第2 項之罪，自非屬毒品危害防制條例第20條第3 項所定
    「再犯」之情形，而應依法追訴、處罰，附此敘明。
(七)、被告之自白核與上開積極證據相吻合，應屬信實可採。本件
    事證明確，被告犯行，洵堪認定。
四、論罪科刑之理由：
(一)、核被告所為，係犯毒品危害防制條例第10條第1 項施用第一
    級毒品罪及同條第2 項施用第二級毒品罪。被告於施用海洛
    因前及施用甲基安非他命前、後，持有海洛因及甲基安非他
    命之低度行為，均為施用海洛因及甲基安非他命之高度行為
    所吸收，不另論罪。又被告所犯上開施用第一級毒品罪及施
    用第二級毒品罪二罪間，犯意各別，行為互殊，應予分論併
    罰。
(二)、被告前因過失傷害案件，經本院於98年9 月1 日以98年度嘉
    交簡字第667 號判決判處有期徒刑6 月確定，並於98年11月
    23日易科罰金執行完畢，有臺灣高等法院被告前案紀錄表在
    卷可稽，被告於有期徒刑執行完畢後，5 年以內再故意犯本
    件有期徒刑以上之罪，均為累犯，應依刑法第47條第1 項之
    規定，各加重其刑。
(三)、本院審酌被告前有過失傷害、違反毒品危害防制條例等前科
    ，素行不良，已因施用毒品，經觀察、勒戒，仍不知戒除，
    又於上開時、地分別施用第一、二級毒品，殊值非議，惟施
    用毒品僅係自戕行為，尚未因此另犯他案，危及他人之財產
    、生命安全，犯後亦能坦承全部犯行，態度尚稱良好，為國
    中畢業，教育程度不高，未婚，亦無子女，擔任水電工，有
    正當工作及固定收入等一切情狀，分別量處如主文所示之刑
    ，並定其應執行之刑。
(四)、扣案第二級毒品甲基安非他命1 包（驗餘淨重0.008 公克）
    ，應依毒品危害防制條例第18條第1 項前段規定沒收銷燬之
    ，扣案包裝上開第二級毒品甲基安非他命之外包裝袋1 只，
    為被告所有，係包裹扣案之甲基安非他命，以防止該毒品受
    潮，預備供被告施用第二級毒品所用之物，業據被告供述在
    卷（見警卷第2 頁至第3 頁），應依刑法第38條第1  項第2
    款規定宣告沒收。
五、應適用之法律：
(一)、刑事訴訟法第273 條之1 第1 項、第299 條第1 項前段、第
    310 條之2 、第454 條。
(二)、毒品危害防制條例第10條第1 項、第2 項、第18條第1 項前
    段，刑法第11條前段、第47條第1 項、第51條第5 款、第38
    條第1 項第2 款。
本案經檢察官曹合一到庭執行職務。
中    華    民    國  100     年    8     月    31    日
                  刑事第三庭    法  官  李秋瑩
以上正本證明與原本無異。
如不服本判決應於收受判決後10日內向本院提出上訴書狀，並應
敘述具體理由；其未敘述上訴理由者，應於上訴期間屆滿後20日
內向本院補提理由書（均須按他造當事人之人數附繕本）「切勿
逕送上級法院」。
中    華    民    國  100     年    8     月    31    日
                                書記官  劉英芬
附錄本案論罪科刑法條全文：
毒品危害防制條例第10條
施用第一級毒品者，處6 月以上5 年以下有期徒刑。
施用第二級毒品者，處3 年以下有期徒刑。